【裁判字號】    89,自,51
【裁判日期】    890511
【裁判案由】    誣告
【裁判全文】
臺灣士林地方法院刑事判決                            八十九年度自字第五一號
    自  訴  人  乙○○
    自訴代理人  丙○○
    被      告  甲○○
右列被告因誣告案件，經自訴人提起自訴，本院判決如左：
    主  文
甲○○無罪。
    理  由
一、自訴意旨詳如自訴狀所載（如附件）。
二、按犯罪事實應依證據認定之，無證據不得推定其犯罪事實。又不能證明被告犯罪
    者，應諭知無罪之判決，刑事訴訟法第一百五十四條、第三百零一條第一項分別
    定有明文。次按認定犯罪事實，須依證據，而所謂證據，係指合法之積極證據就
    犯罪事實能為具體之證明者而言；又認定不利於被告之事實，須依積極證據，苟
    積極證據不足為不利於被告事實之認定時，即應為有力於被告之認定，更不必有
    何有利之證據，最高法院三十年上字第八一六號著有判例。再所謂「積極證據足
    以為不利被告事實之認定」，係指據為訴訟上證明之全盤證據資料，在客觀上以
    達於通常一般人均不致於有所懷疑，而得確信被告確曾犯罪之程度，若未達此一
    程度，而有合理懷疑之存在時，即無從為有罪之確信，此觀同院七十六年度台上
    字第四九八六號判例意旨自明。又自訴人之指訴，無非係以使被告受刑事訴追處
    罰為目的，有時難免故予誇大，自不得僅以自訴人之指訴為唯一論據，仍應調查
    其他必要之證據，以查明是否與事實相符，合先敘明。
三、自訴人乙○○認被告甲○○涉有前開誣告犯行，無非以自訴人於八十七年八月十
    一日下午七時許，自米蘭大廈下班之際換裝時，不慎遺忘約新台幣（下同）二萬
    元之管理費，被告竟串謀康賴華捏造自訴人謊報遺失之不實言詞，致使自訴人遭
    受不利之判決云云，為其主要之論據。然訊據被告堅決否認有何誣告之犯行，辯
    稱：伊係受聯大保全股份有限公司（下稱聯大公司）委任提出告訴的；自訴人只
    告訴伊掉了一萬多元，在法官開庭時改稱掉了二萬多元，但經公司查證係四萬多
    元，伊要求自訴人清償，自訴人於庭訊時向法官說他已向母親借款三萬元要還公
    司，所以法官才判他有罪等語。
四、經查有關自訴人乙○○自八十七年七月十六日起，受僱於聯大公司擔任保全工作
    ，並派駐台北市○○路九十巷三十四號至四十號「米蘭ＴＯＰ社區」任職，負責
    向該社區之住戶收取管理費等款項，再轉交予該管理委員會之財務委員等事宜，
    係從事業務之人。詎自訴人竟基於概括之犯意，意圖為自己不法之所有，連續於
    八十七年八月間，在該社區之內，多次將其職務上所收取之管理費、零用金，共
    計四萬五千七百三十一元，易持有為所有，將之侵占入已，挪為他用。嗣因聯大
    公司人員查覺有異意欲查帳，乙○○乃謊稱所收款項部分遺失以圖卸責，經聯大
    公司全面清查，發現短缺金額共達四萬五千七百三十一元，始得知上情之事實，
    業經本院八十八年易字第一三五號案件調查審認屬實，並依業務侵占罪判處自訴
    人有罪，自訴人上訴第二審後，亦經臺灣高等法院判決回上訴確定在案（八十八
    年度上易字第三九八六號），有各該判決書附卷可稽。從而，被告甲○○於前案
    告訴自訴人業務侵占乙案，應非出於誣攀甚明。自訴人仍執前案陳詞，辯稱伊無
    罪，而係被告誣告所致云云，顯非可採。此外，復查無其他積極證據足認被告有
    自訴人所指之犯行，揆諸前開說明，應為被告無罪之諭知。
據上論斷，應依刑事訴訟法第三百四十三條、第三百零一條第一項，判決如主文。
中      華      民      國    八十九    年      五      月     十一     日
                                  臺灣士林地方法院刑事第二庭
                                          法  官  李  昆  霖
右正本證明與原本無異。
如不服本判決，應於判決送達後十日內，向本院提出上訴狀。
                                          書記官  陳  佳  伶
中      華      民      國    八十九    年      五      月     十五     日


司法院資訊處製作；財團法人民間司法改革基金會備份。
